臺灣臺南地方法院民事判決　九十一年度訴字第五六六號
　　原　　　告　ａ○○
　　被　　　告　Ｔ○○
　　　　　　　　Ｓ○○
　　　　　　　　ｄ○○
　　　　　　　　ｃ○○
　　　　　　　　Ｋ○○
　　　　　　　　玄○○
　　　　　　　　ｇ○○
　　　　　　　　Ｌ○○
　　　　　　　　甲○○
　　　　　　　　宙○○
　　　　　　　　Ａ○○
　　　　　　　　Ｕ○○
　　　　　　　　Ｙ○○
　　　　　　　　Ｖ○○
　　　　　　　　Ｂ○○
　　　　　　　　Ｎ○○
　　　　　　　　Ｍ○○
　　　　　　　　Ｅ○○
　　　　　　　　Ｃ○○
　　　　　　　　Ｄ○○
　　　　　　　　ｆ○○
　　　　　　　　Ｚ○○
　　　　　　　　Ｘ○○
　　　　　　　　Ｗ○○
　　　　　　　　黃○○
　　　　　　　　ｂ○○
　　　　　　　　Ｊ○○
　　　　　　　　Ｑ○○
　　　　　　　　Ｆ○○
　　　　　　　　Ｈ○○
　　　　　　　　Ｇ○○
　　　　　　　　Ｉ○○
　　　　　　　　Ｏ○○
　　　　　　　　辰○○
　　　　　　　　酉○○
　　　　　　　　寅○○
　　　　　　　　壬○○
　　　　　　　　丁○○
　　　　　　　　庚○○
　　　　　　　　申○○
　　　　　　　　未○○
　　　　　　　　午○○
　　　　　　　　卯○○
　　　　　　　　戊○○
　　　　　　　　己○○
　　　　　　　　巳○○○
　　　　　　　　地○○
　　　　　　　　丙○○
　　　　　　　　天○○
　　　　　　　　戌○○
　　　　　　　　ｅ○○
　　　　　　　　亥○○
　　　　　　　　ｉ○○
　　　　　　　　Ｐ○○
　　　　　　　　ｈ○○
　　　　　　　　ｊ○○
　　　　　　　　Ｒ○○
　　　　　　　　辛○○
右當事人間請求分割共有物事件，本院判決如左：
    主    文
原告之訴駁回。
訴訟費用由原告負擔。
　　事實及理由
一、本件原告起訴主張：坐落台南縣下營鄉○○○段二七六地號土地（下稱系爭土地
    ）為兩造所共有，其中原共有人顏朝子於民國八十九年六月十九日亡故，由被告
    ｉ○○、Ｐ○○、ｈ○○、ｊ○○、Ｒ○○等五人繼承，因兩造無法達成協議分
    割，爰起訴請求被告ｉ○○、Ｐ○○、ｈ○○、ｊ○○、Ｒ○○應就原共有人顏
　　淑子之應有部分辦理繼承登記，及訴請裁判分割系爭土地等情。
二、按原告之訴，依其所訴之事實，在法律上顯無理由者，法院得不經言詞辯論，逕
    以判決駁回之，民事訴訟法第二百四十九條第二項定有明文。次按分割共有物之
    訴，於共有人全體有法律上之利害關係，須共有人全體參與訴訟，其當事人之適
    格始無欠缺。如有當事人不適格之情形，法院即不得對之為實體上之裁判。又關
    於當事人適格與否，為法院應依職權調查之事項，無論訴訟進行至如何之程度，
    應隨時依職權調查之，最高法院四十二年台上字第三一八號判例、八十五年度台
    上字第九０五號判決可資參照。
三、經查，原告主張之事實，固據其提出土地登記謄本及分割方案圖為證，惟原共有
    人丑○○已於本件訴訟繫屬前即九十一年二月二十五日死亡，有原告所提戶籍謄
    本一紙在卷可稽，原告既未將原共有人丑○○之繼承人癸○○○、宇○○、子○
    ○、乙○○一併列為被告，本件當事人之適格即有欠缺，原告請求分割共有物之
    部分在法律上顯無理由，自應依首開法條，逕以判決駁回之。
四、又實務上（最高法院七十年一月二十日第二次民事庭會議決議）於不動產之共有
    人中一人死亡，他共有人請求分割共有物時，許他共有人以一訴請求該死亡之共
    有人之繼承人辦理繼承登記及分割共有物，係為求訴訟經濟起見，非謂他共有人
    在未請求分割共有物之情形下，得單獨以訴請求他共有人之繼承人辦理繼承登記
    ，是本件原告訴請被告ｉ○○、Ｐ○○、ｈ○○、ｊ○○、Ｒ○○應就其被繼承
    人顏朝子所遺系爭土地應有部分一０八０分之三二辦理繼承登記，於法顯屬無據
    。
五、爰依民事訴訟法第二百四十九條第二項、第七十八條，判決如主文。
中　　　華　　　民　　　國　　九十一　　年　　　十　　　月　　　十六　　日
    　　　　　　　　　　　　　臺灣臺南地方法院民事第二庭
　　　　　　　　　　　　　　　　　　　法　官　　林育幟
右正本係照原本作成。
如對本判決上訴，須於判決送達後二十日內向本院提出上訴狀（均須按他造當事人之
人數附繕本）。
中 　　華　 　　民　　　國　　九十一　　年　　　十　　　月　　　十六　　日
　　　　　　　　　　　　　　　　　　　書記官　　黃淑櫻
